臺灣板橋地方法院刑事判決　　　　　　　95年度易字第2448號
公　訴　人　臺灣士林地方法院檢察署檢察官
被　　　告　甲○○
上列被告因傷害案件，經檢察官提起公訴（臺灣士林地方法院檢
察署95年度偵字第1359號），本院判決如下：
    主  文
甲○○傷害人之身體，處拘役拾日，如易科罰金以銀元佰元
折算壹日。
    事  實
一、甲○○係欣欣客運汽車股份有限公司（以下簡稱「欣欣公司
    」）之司機。於民國九十四年八月二十六日下午二時許，駕
    駛欣欣公司之車牌號碼AG-559號第630 路公車載客時，在臺
    北市○○路中正新城站，乘客乙○○上車時，即催促乙○○
    投票刷卡，惟因乙○○手提重物，行動較慢，甲○○見狀竟
    在乙○○刷卡後，要求乙○○下車，遭乙○○告以業已刷卡
    為由拒絕，竟基於傷害之犯意，停車後衝到乙○○座位前，
    出手毆打乙○○，致乙○○因此受有左眼窩部外側皮下瘀血
    、後頸部皮下瘀血、左手肘部皮下瘀血、左大腿部皮下瘀血
    等傷害。
二、案經乙○○訴由臺灣士林地方法院檢察署偵查後向臺灣士林
    地方法院起訴，經臺灣士林地方法院認管轄錯誤而裁定移轉
    本院管轄。
    理  由
一、證據能力有無之判斷：
　　本件告訴人乙○○所提出之診斷證明書，性質上雖屬被告以
  　外之人於審判外之書面陳述，而為傳聞證據，惟此乃醫師依
    醫師法第十七條之規定出具之診斷書，應屬刑事訴訟法第一
    百五十九條之四第三款所稱之其他於可信之特別情況下所製
    作之文書，自應認得為證據，而有證據能力。
二、訊之被告甲○○固不否認有於上揭時地駕駛欣欣公司公車搭
  　載乘客即告訴人乙○○時，與乙○○因投票刷卡問題發生爭
    執之事實，惟矢口否認有何傷害犯行，辯稱：伊沒有打告訴
    人乙○○，而乙○○的驗傷單也非當日出具的，又是家庭暴
    力的驗傷單，不能證明乙○○所受傷害是伊所毆打所致云云
    。經查：上揭事實，業據證人即告訴人乙○○於本院審理時
  　證述明確（見本院卷第四十頁至第四四頁），且告訴人乙○
    ○因此受有如事實欄所載之傷害，亦有家庭暴力事件驗傷診
    斷書影本一件附卷可稽。而被告與告訴人乙○○於發生上開
    衝突後，告訴人乙○○隨即前往被告所屬欣欣公司東湖站投
    訴，而由該東湖站站長翟保瑞受理，翟保瑞因告訴人乙○○
    當時脖子有瘀傷、手也有拉傷、左手肘有受傷流血，且被告
    亦坦認有動手拉乙○○，遂與告訴人乙○○以新臺幣（下同
    ）二千元達成和解（證人於本院審理時雖證稱係三千元，然
    應係二千元一節，已據告訴人乙○○當庭陳述甚明，核與證
    人翟保瑞於偵查中所述相符，故證人翟保瑞於本院審理時所
    述，應係距案發時間較久，有所誤記所致），嗣後告訴人乙
    ○○再向欣欣公司投訴，亦與該公司達成和解等情，亦經證
    人即案發當時擔任欣欣公司東湖站站長之翟保瑞於偵查及本
    院審理時證述明確（見偵查卷第十八頁、第十九頁、本院卷
    第三七頁至第三九頁），並有和解書影本一件在卷可參。苟
    非被告有於上揭時地毆打告訴人乙○○，證人翟保瑞與欣欣
    公司要無同意賠償告訴人之理。又告訴人乙○○係於案發翌
    日即九十四年八月二十七日始前往驗傷，且該驗傷診斷書係
    家庭暴力事件驗傷診斷書一節，固據上開驗傷診斷書記載明
    確，惟證人翟保瑞前開關於告訴人乙○○受傷情形，核與告
    訴人乙○○所提出之驗傷診斷書所載相符，可徵告訴人乙○
    ○上開指訴洵屬非虛，況告訴人乙○○於案發當日既與證人
    翟保瑞達成和解，則其未於當日前往驗傷亦未逾情理，而醫
    師所出具之驗傷診斷書，是依據告訴人乙○○前往驗傷當時
    之身體狀況為記載，除有偽造或有其他不實情形外，並不因
    是以何名義出具而有異，故被告辯稱伊未動手打告訴人，告
    訴人所提出之上開驗傷診斷書係於九十四年八月二十七日始
    前往驗傷，且為家庭暴力事件驗傷診斷書，不足以證明告訴
    人乙○○於上揭時地受有傷害及該等傷害係伊所致云云，要
    無可採。本件事證明確，被告犯行洵堪認定。
三、查被告行為後，刑法業於九十四年二月二日修正公布，九十
    五年七月一日起施行。按「行為後法律有變更者，適用行為
    時之法律，但行為後之法律有利於行為人者，適用最有利於
    行為人之法律」，修正後刑法第二條第一項定有明文。此條
    規定係規範行為後法律變更所生新舊法比較適用之準據法，
    本身尚無新舊法比較之問題，於新法施行後，應一律適用新
    法第二條第一項之規定，為「從舊從輕」之比較，先予敘明
    ，再按本次法律變更，比較時應就罪刑有關之共犯、未遂犯
    、想像競合犯、牽連犯、連續犯、結合犯，以及累犯加重、
    自首減輕暨其他法定加減原因（如身分加減）與加減例等一
    切情形，綜其全部罪刑之結果而為比較（最高法院九十五年
    五月二十三日九十五年度第八次刑事庭會議決議參照）。茲
    就本件新舊法比較結果敘述如下：
  (一)關於罰金刑，刑法分則編各罪所定罰金刑之貨幣單位原為銀
    元，修正前刑法第三十三條第五款規定：「罰金：一元（銀
    元）以上。」，而依罰金罰鍰提高標準條例規定，就七十二
    年六月二十六日前修正之刑法部分條文罰金數額提高二至十
    倍，其後修正者則不提高倍數，並依現行法規所定貨幣單位
    折算新臺幣條例規定，以銀元一元折算新臺幣三元。修正後
    刑法第三十三條第五款規定：「罰金：新臺幣一千元以上，
    以百元計算之。」，刑法第三十三條第五款所定罰金貨幣單
    位經修正為新臺幣後，刑法分則各罪所定罰金刑之貨幣單位
    亦應配合修正為新臺幣，為使刑法分則編各罪所定罰金之最
    高數額與刑法修正前趨於一致，乃增訂刑法施行法第一條之
    一：「中華民國九十四年一月七日刑法修正施行後，刑法分
    則編所定罰金之貨幣單位為新臺幣。九十四年一月七日刑法
    修正時，刑法分則編未修正之條文定有罰金者，自九十四年
    一月七日刑法修正施行後，就其所定數額提高為三十倍。但
    七十二年六月二十六日至九十四年一月七日新增或修正之條
    文，就其所定數額提高為三倍。」。從而，刑法分則編各罪
    所定罰金刑之最高數額，於上開規定修正後並無不同，惟修
    正後刑法第三十三條第五款所定罰金刑最低數額，較之修正
    前提高，自以修正前刑法第三十三條第五款規定有利於被告
    。
　(二)本件被告犯罪時之刑法第四十一條第一項前段規定：「犯最
    重本刑為五年以下有期徒刑以下之刑之罪，而受六個月以下
    有期徒刑或拘役之宣告，因身體、教育、職業、家庭之關係
    或其他正當事由，執行顯有困難者，得以一元以上三元以下
  　折算一日，易科罰金。」又被告行為時之易科罰金折算標準
    ，依修正前罰金罰鍰提高標準條例第二條前段（現已刪除）
    規定，就其原定數額提高為一百倍折算一日，則本件被告行
    為時之易科罰金折算標準，應以銀元三百元折算一日，經折
    算為新臺幣後，應以新臺幣九百元折算為一日。惟九十五年
    七月一日修正公布施行之刑法第四十一條第一項前段則規定
    ：「犯最重本刑為五年以下有期徒刑以下之刑之罪，而受六
    個月以下有期徒刑或拘役之宣告者，得以新臺幣一千元、二
    千元或三千元折算一日，易科罰金。」比較修正前後之易科
    罰金折算標準，以九十五年七月一日修正公布施行前之規定
    ，較有利於受刑人，自應依現行刑法第二條第一項前段，適
    用修正前刑法第四十一條第一項前段規定，定其易科罰金之
    折算標準。
  (三)綜此，依整體比較之結果，依修正後刑法第二條第一項前段
    之規定，適用行為時之舊法處斷。
　(四)又刑法施行法雖亦於九十五年六月十四日修正增訂第一條之
    一（有關罰金刑之貨幣單位及最高數額），並自九十五年七
    月一日起施行，亦即，在該條文增訂之前，刑法分則編有關
    罰金之貨幣單位係銀元（銀元與新臺幣之折算比例為一比三
    ），且依刑法分則編應處罰金者，應適用罰金罰鍰提高標準
    條例第一條、第五條規定，就七十二年六月二十六日前修正
    之刑法條文，罰金數額提高二至十倍，其後修正者則不提高
    倍數；而修正刑法施行後，因刑法第三十三條第五款所定罰
    金之貨幣單位，經修正為新臺幣後，刑法分則各罪所定罰金
    之貨幣單位亦應配合修正為新臺幣，為使刑法分則編各罪所
    定罰金之最高數額與刑法修正前趨於一致，乃增訂刑法施行
    法第一條之一：「中華民國九十四年一月七日刑法修正施行
    後，刑法分則編所定罰金之貨幣單位為新臺幣。九十四年一
    月七日刑法修正時，刑法分則編未修正之條文定有罰金者，
    自九十四年一月七日刑法修正施行後，就其所定數額提高為
    三十倍。但七十二年六月二十六日至九十四年一月七日新增
    或修正之條文，就其所定數額提高為三倍」，是以，自九十
    五年七月一日起，刑法分則編所定罰金之貨幣單位，由原來
    之銀元改為新臺幣，且於九十四年一月七日刑法修正時（九
    十四年一月七日係立法院三讀通過之日期），刑法分則編未
    修正之條文定有罰金者，復未於七十二年六月二十六日至九
    十四年一月七日修正或新增，自九十五年七月一日起，有關
    罰金之數額提高為三十倍。本案被告所犯刑法第二百七十七
    條第一項之傷害罪，有罰金刑之處罰，且於九十四年一月七
    日刑法修正時未經修正，亦未於七十二年六月二十日至九十
    四年一月七日間修正過，依增訂刑法施行法第一條之一規定
    ，其罰金以新臺幣為單位，數額應提高三十倍。此與修正前
    之罰金以銀元為單位，適用罰金罰鍰提高標準條例第一條規
    定，應提高十倍，再經折算為新臺幣（銀元與新臺幣之折算
    比例為一比三），換算結果，亦為三十倍。是以，刑法施行
    法第一條之一施行後，罰金刑貨幣單位雖有「銀元」、「新
    臺幣」之更異，惟適用結果之罰金額度則無二致，就罰金法
    定刑提高之「刑罰權規範內容」並無利或不利變更，自不生
    新舊法之比較問題，惟應適用具特別法及準據法（刑法施行
    法第一條之一第一項具有準據法性質）之刑法施行法第一條
    之一規定（據上論斷併引刑法施行法第一條之一第一項、第
    二項前段）（臺灣高等法院暨所屬法院九十五年法律座談會
    刑事類提案第十六、十九號法律問題同此見解）。
四、核被告所為，係犯刑法第二百七十七條第一項之傷害罪。審
    酌被告正值青年，又係職業公車駕駛，竟不知敬業服務乘客
    ，反因乘客乙○○刷卡動作較慢，即與乙○○發生口角，並
    停車毆打乙○○，造成乙○○身心均受有創傷，犯後猶否認
    犯行，顯無悔意，態度不佳，且其個人迄今尚未與乙○○達
    成民事和解，彌補乙○○所受之損害，惟念被告並無犯罪前
    科，有臺灣高等法院被告前案紀錄表一件附卷可稽，素行非
    差等一切情狀，爰量處如主文所示之刑，並依修正前刑法第
    四十一條第一項前段之規定，諭知易科罰金之折算標準。
據上論斷，應依刑事訴訟法第二百九十九條第一項前段，刑法第
二條第一項前段、第二百七十七條第一項、修正前刑法第四十一
條第一項前段，刑法施行法第一條之一，修正前罰金罰鍰提高標
準條例第二條，判決如主文。
本案經檢察官張誌洋到庭執行職務。
中　　華　　民　　國　　96　　年　　4 　　月　　30　　日
                  刑事第五庭    審判長法　官  陳坤地
                                      法  官  許映鈞
                                      法  官  李麗珠
上列正本證明與原本無異。
如不服本判決，應於送達後十日內向本院提出上訴狀
                                      書記官  林政良
中　　華　　民　　國　　96　　年　　4 　　月　　30　　日
附錄本案論罪科刑法條全文：
刑法第277條：
傷害人之身體或健康者，處3 年以下有期徒刑、拘役或1 千元以
下罰金。
犯前項之罪因而致人於死者，處無期徒刑或7 年以上有期徒刑；
致重傷者，處3 年以上10年以下有期徒刑。
